【裁判字號】    97,訴,222
【裁判日期】    970321
【裁判案由】    毒品危害防制條例
【裁判全文】
臺灣基隆地方法院刑事判決               97年度訴字第222號
公  訴  人  臺灣基隆地方法院檢察署檢察官
被      告  甲○○
上列被告因毒品危害防制條例案件，經檢察官提起公訴（97年度
毒偵字第112、114號），於本院準備程序進行中，被告就被訴之
事實為有罪之陳述，本院合議庭乃裁定由受命法官依簡式審判程
序獨任進行審理，並判決如下：
    主  文
甲○○施用第一級毒品，累犯，處有期徒刑柒月，扣案之第一級
毒品海洛因壹包（驗餘淨重零點零貳公克公克）併同難以完全析
離之外包裝袋壹只沒收銷燬之、扣案之注射針筒（尚未開封）
支沒收；又施用第二級毒品，累犯，處有期徒刑月；又施用第
一級毒品，累犯，處有期徒刑柒月。應執行有期徒刑壹年貳月，
扣案之第一級毒品海洛因壹包（驗餘淨重零點零貳公克）併同難
以完全析離之外包裝袋壹只沒收銷燬之，扣案之注射針筒（尚未
開封）支沒收。
    事  實
一、甲○○前因施用毒品案件，經觀察、勒戒後，認無繼續施用
    毒品之傾向，於民國95年1 月10日經釋放出所，並由臺灣基
    隆地方法院檢察署檢察官於95年1 月5 日，以94年度毒偵字
    第2384、2978號為不起訴處分確定。又因竊盜案件，經本院
    於94年12月6日以94年度易字第402號判處有期徒刑10月確定
    （下稱甲案）；又因施用第一級毒品案件，經本院於95年3
    月31日以95年度訴字第165號判處有期徒刑6月確定（下稱乙
    案）；再因竊盜案件，經本院於95年9月4日以95年度易字第
    280號判處應執行有期徒刑1年確定（下稱丙案），嗣甲、乙
    、丙三案經本院於95年10月13日以95年度聲字第827 號裁定
    合併執行有期徒刑2年2月確定，於96年4月18 日縮短刑期假
    釋出監，並付保護管束至96年12月22日，嗣經撤銷假釋並經
    本院於96年7月30日以96年度聲減字第362號裁定減刑後應執
    行有期徒刑1年1月確定，於96年10月19日經臺灣基隆地方法
    院檢察署以減刑後勿須執行結案而執行完畢。期間又因搶奪
    案件，經本院於96年7月6日以96年度訴字第488 號判處有期
    徒刑2月確定，於96年8月16日縮刑期滿執行完畢。又因施用
    第一級毒品案件，經本院於97年1月15日以96年度訴字第109
    3號判處應執行有期徒刑1年3 月確定（尚未執行）。詎甲○
    ○仍不知戒除毒癮，復基於施用第一、二級毒品之犯意，於
    96 年11月9日下午8時許，在其停放於臺北縣貢寮鄉○○路2
    號前之自小客車內，先以注射針筒注射方式，非法施用第一
    級毒品海洛因1 次後，再以燒烤方式非法施用第二級毒品安
    非他命1次，嗣為警據報於同日下午8時49分許，在上址發現
    其疑似施用毒品後在其所駕駛之自小客車內睡覺而盤查，並
    在其所駕駛之自小客車右前座置物廂內查獲尚未開封之注射
    針筒3支及第一級毒品海洛因1包（驗餘淨重0.02公克），經
    甲○○同意採驗其尿液結果，呈安非他命類（安非他命、甲
    基安非他命）、鴉片類（可待因、嗎啡）陽性反應。又基於
    施用第一級毒品海洛因之犯意，於96年11月13日某時許，在
    臺北縣瑞芳鎮某處，以注射針筒注射方式，非法施用第一級
    毒品海洛因1 次，嗣為行政院海岸巡防署海洋巡防局第十六
    海巡隊，於96年11月14日在臺北縣頁寮鄉○○街36號前攔檢
    查獲，經甲○○同意採驗其尿液結果，呈鴉片類（嗎啡、可
    待因）陽性反應，而悉上情。
二、案經臺北縣政府警察局瑞芳分局及行政院海岸巡防署海洋巡
    防局第十六海巡隊分別報告及移送臺灣基隆地方法院檢察署
    檢察官偵查起訴。
    理  由
一、程序事項：
    本件被告甲○○所犯者非為死刑、無期徒刑、最輕本刑為3
    年以上有期徒刑之罪或高等法院管轄第一審案件，其於準備
    程序進行中，先就被訴事實為有罪之陳述，經告知其簡式審
    判程序之旨，並聽取公訴人、被告之意見後，本院依刑事訴
    訟法第273條之1第1項之規定，裁定由受命法官獨任進行簡
    式審判程序，合先敘明。
二、認定事實所依據之證據及理由：
    (一)被告自白：被告於偵查中及本院審理中自白確有於上開時
      、地分別施用第一級毒品海洛因及第二級毒品安他命多次
      之犯行事實，其任意自白核與下列事證相符，應堪採為證
      據。
    (二)尿液檢驗結果：
      臺灣檢驗科技股份有限公司濫用藥物尿液檢驗報告2 紙（
      分別附於96年度偵字第5776號偵查卷第51頁、96年度偵字
      第5843號偵查卷第43頁），足證經被告同意2 次採集其尿
      液送驗結果分別呈安非他命類（安非他命、甲基安非他命
      ）、鴉片類（嗎啡、可待因）陽性反應及鴉片類（嗎啡、
      可待因）陽性反應。
    (三)扣案白色粉末1包檢驗結果：
      法務部調查局96年12月10日調科壹字第09623081620號鑑
      定書乙紙（附於96年度偵字第5776號偵查卷第49頁）：送
      驗檢品1包含第一級第6項毒品海洛因成分，淨重0.02公克
      ，空包裝重0.26公克。
    (四)扣案未開封注射針筒3支可佐（詳96年度偵字第5776 號偵
      查卷第48頁之扣押物品清單）。
    (五)臺灣高等法院被告全國前案紀錄表附卷可參，足認被告確
      有如事實所載之觀察、勒戒及徒刑之執行等事實。
三、論罪及科刑之理由：
  (一)查海洛因及甲基安非他命、安非他命係毒品危害防制條例所
    列管之第一級及第二級毒品，此為該條例第2條第2項第1 款
    及第2 款所明定。核被告所為，係分別犯毒品危害防制條例
    第10條第1項之施用第一級毒品罪及同條例第10條第2項之施
    用第二級毒品罪。被告各次持有第一級及第二級毒品以供其
    各次施用，其持有之低度行為應為其施用之高度行為所吸收
    ，均不另論罪。又被告先後多次施用毒品之行為，均係為滿
    足各該次之毒癮，於滿足毒癮後，該次行為即已完成，是各
    次均為各自獨立之行為，各具獨立性，其前後次施用毒品行
    為間，自無密切不可分之關係，各自獨立構成同一施用毒品
    罪責，應予分論併罰。
  (二)被告曾有如前所述之犯罪科刑及刑之執行情形，此有臺灣高
    等法院被告前案紀錄表可稽，其於有期徒刑執行完畢後，5
    年內故意再犯本件最重本刑有期徒刑之罪，均構成累犯，均
    應依刑法第47條第1項規定加重其刑。
  (三)爰審酌立法院於86年10月30 日三讀通過於87年5月20日公布
    ，同年月22日生效之毒品危害防制條例，該條例對於施用毒
    品之被告改以治療、矯治為目的，非重在處罰，是被告違反
    本罪實係基於「病患性」行為，而對他人甚少損害，然被告
    前曾因施用毒品，經送觀察、勒戒及判決執行，有上開前案
    紀錄表為憑，素行非佳，經警查獲後仍未戒絕，如前次輕度
    量刑就被告言已無法收矯治之效，再衡量被告其餘犯罪之動
    機、目的、犯罪時所受之刺激、犯罪之手段、犯人之生活狀
    況、品行、智識程度、犯罪所生之危險或損害、犯罪後之態
    度等一切情狀，分別判處如主文所示之刑，並依刑法第51條
    第5款規定，定其應執行之刑。
  (四)扣案之第一級毒品海洛因1小包（驗餘淨重0.02 公克）併同
    難以完全析離之外包裝袋1 只，均為查獲之毒品（蓋無論以
    何種方式分離包裝袋與其內裝之毒品，包裝袋內均會有極微
    量毒品殘留，故上述包裝袋應整體視為查獲毒品，參見最高
    法院95年度臺上字第3739號、第7354號判決），應依毒品危
    害防制條例第18條第1 項前段之規定，宣告沒收銷燬之。扣
    案之未開封注射針筒3 支，雖非屬違禁物，惟係犯罪行為人
    即被告所有，預備供其施用毒品所用之物，應依刑法第38條
    第1項第2款規定，宣告沒收之。
四、據上論斷，應依刑事訴訟法第273條之1第1項、第299條第1
    項前段，毒品危害防制條例第10條第1項、第2項、第23條第
    2項、第18條第1項前段，刑法第11條前段、第47項第1 項、
    第38條第1項第2款、第51條第5款，判決如主文。
中    華    民    國    97    年    3    月    21     日
                  刑事第三庭法    官  林淑鳳
以上正本證明與原本無異。
如不服本判決應於收受本判決後10日內向本院提出上訴書狀，其
未敘述上訴理由者，並得於提起上訴後10日內向本院補提理由書
狀（均須按他造當事人之人數附繕本）「切勿逕送上級法院」。
中    華    民    國    97    年    3    月    31     日
                            書 記 官  郭廷耀
附錄論罪法條：
毒品危害防制條例第10條第1、2項
施用第一級毒品者，處 6 月以上 5 年以下有期徒刑。
施用第二級毒品者，處 3 年以下有期徒刑。
毒品危害防制條例第18條第1項前段
查獲之第一、二級毒品及專供製造或施用第一、二級毒品之器具
，不問屬於犯人與否，均沒收銷燬之；查獲之第三、四級毒品及
製造或施用毒品之器具，無正當理由而擅自持有者，均沒入銷燬
之。


司法院資訊處製作；財團法人民間司法改革基金會備份。
